【裁判字號】    97,家訴,12
【裁判日期】    970523
【裁判案由】    給付扶養費
【裁判全文】
臺灣桃園地方法院民事判決              97年度家訴字第12號
原      告  乙○○
            丁○○
            丙○○
上三人共同
法定代理人  戊○○
共      同
訴訟代理人  許惠君律師
被      告  甲○○
上列當事人間請求給付扶養費事件，本院於民國97年04月28日言
詞辯論終結，判決如下：
    主      文
被告應自民國九十七年一月二十六日起，至民國○○年○○月○○
日止，按月於每月五日給付原告乙○○新台幣肆仟元，並由原告
乙○○之法定代理人戊○○代為受領。
被告應自民國九十七年一月二十六日起，至民國○○年○○月○○
日止，按月於每月五日給付原告丁○○新台幣肆仟元，並由原告
丁○○之法定代理人戊○○代為受領。
被告應自民國九十七年一月二十六日起，至民國○○年○○月○○
日止，按月於每月五日給付原告丙○○新台幣肆仟元，並由原告
丙○○之法定代理人戊○○代為受領。
原告其餘之訴駁回。
訴訟費用由被告負擔二分之一，餘由原告負擔。
本判決第一、二、三項部分，於原告乙○○、丁○○、丙○○各
得請求新台幣壹萬陸仟元之範圍內，各得假執行；但若被告各以
新台幣壹萬陸仟元為原告乙○○、丁○○、丙○○供擔保後，得
免假執行。又其餘命被告按月給付部分，原告乙○○、丁○○、
丙○○於各該給付期限屆至時，各以新台幣壹仟肆佰元為被告供
擔保後，得假執行；但若被告各以新台幣肆仟元為原告乙○○、
丁○○、丙○○供擔保後，得免假執行。
原告其餘假執行之聲請駁回。
    事實及理由
一、原告起訴主張：原告之母親即法定代理人戊○○與被告前於
    民國77年02月07日結婚，婚姻關係存續中育有3 名子女即原
    告乙○○（女，○○年○○月○○日生）、丁○○（男，○○年○○月
    ○○日生）、丙○○（男，○○年○○月○○日生）。而原告之父、
    母於89年04月08日協議離婚，約定未成年子女3 人即原告均
    由母親戊○○擔任監護人。起初，被告尚有給付些許教育費
    用予原告，但自94年起，被告即拒絕給付教育費用及生活費
    用，原告之法定代理人戊○○多次向被告催討，均未獲置理
    ，原告不得已提起本件訴訟。並聲明：被告應自起訴狀繕本
    送達之翌日起至原告乙○○、丁○○、丙○○成年之日止，
    按月於每月五日前各給付原告乙○○、丁○○、丙○○扶養
    費新台幣（下同）8 千元，並均由法定代理人戊○○代為受
    領，如遲誤一期不履行者，即各視為全部到期。並願供擔保
    請准宣告假執行。
二、被告則以：
  (一)被告之身體健康狀況不佳，患有輕度慢性精神疾病，長期失
    業在家，無穩定收入，平日經濟來源需依賴政府發放之殘障
    補助每月4 千元，名下雖有不動產一筆，然屋齡老舊，僅為
    供被告及其父母即己○○、庚○○、胞妹辛○○遮風避雨之
    場所。又，被告之父母已高齡97、87餘歲，其妹辛○○為一
    患有重度智障人士，其等3 人均仰賴被告之扶養。依被告所
    領取之微薄殘障補助，已無法維持被告與其父母生活之必要
    ，遑論支付原告3 人之扶養費用。被告身為人父本應負擔扶
    養原告之義務，但依社會通念及客觀情狀綜合判斷，被告顯
    已達無法維持自己生活之程度，是以，被告得免除其扶養義
    務，原告之請求無理由。
  (二)退萬步言，縱被告應支付原告之扶養費用，然原告請求每人
    每月8 千元顯然過高：
    被告除上述每月領取政府所發放之殘障補助4 千元外，並無
    其他經濟來源，經濟條件已難以維持被告之生活，始於96年
    11月間經親友之介紹而擔任工廠保全一職，領取薪資每月僅
    2 萬餘元，近年物價飆漲，被告所領取之薪資是否足以維持
    自身及父母花費，即不無疑義，原告3 人每人每月請求之扶
    養費用8 千元對被告而言，可謂天價，縱被告每日辛勤工作
    且不吃不喝，亦無法負擔原告請求之扶養費用，是原告所請
    求之扶養金額，已逾越被告所能負擔之範圍，顯屬過高。
  (三)末查，被告與訴外人戊○○於89年間協議離婚，考量被告精
    神狀態不佳及兩造之經濟條件遂約定由戊○○單獨擔任親權
    行使之人，並以口頭約定由戊○○單獨負擔未成年子女之扶
    養義務，此部分可傳訊離婚協議書之證人以明事實。惟被告
    基於父親關愛未成年子女之心，仍時常前往原告住所探望原
    告，並不定時給付予原告零用金每月1 、2 千元，絕非被告
    所述，就此置之不理等語，並聲明：駁回原告之訴及假執行
    之聲請。如受不利判決，願供擔保，請求免予宣告假執行。
三、原告主張：原告之法定代理人戊○○與被告於77年02月07日
    結婚，婚姻關係存續中育有子女3 人即原告乙○○、丁○○
    、丙○○，而戊○○與被告於89年04月08日協議離婚，約定
    3 名子女均由戊○○擔任監護人，以上事實為兩造所不爭執
    ，並有原告提出之戶籍謄本、離婚協議書影本在卷可憑，足
    信為真實。又原告主張：被告自94年起即未負擔原告之扶養
    費用一節，亦為被告所不爭執，是亦足信為真。
四、按父母對於未成年子女之扶養義務，不因結婚經撤銷或離婚
    而受影響；受扶養權利者，以不能維持生活而無謀生能力者
    為限；而扶養之程度，應按受扶養權利者之需要與負扶養義
    務者之經濟能力及身分定之；負扶養義務者有數人而其親等
    同一時，應各依其經濟能力，分擔義務；因負擔扶養義務而
    不能維持自己生活者，免除其義務。但受扶養權利者為直系
    血親尊親屬或配偶時，減輕其義務；民法第1116條之2 、第
    1117條第1 項、第1119條、第1116條第3 項、第1118條分別
    定有明文。查原告乙○○（○○年○○月○○日生）、丁○○（○○
    年○○月○○日生）、丙○○（○○年○○月○○日生）均為未成年人
    ，且尚在就學中，有原告提出之學生證影本3 份在卷為憑，
    是其等顯無謀生能力，雖其等權利義務之行使或負擔係由母
    親戊○○任之，然仍無解於被告對子女所應負之扶養義務。
    至被告辯稱：於離婚時曾口頭約定由戊○○獨力負擔子女之
    扶養費用等語，業據原告否認，惟查，縱認被告與原告法定
    代理人戊○○於離婚時曾為上開協議，然上開協議之效力僅
    及於協議之當事人即被告與戊○○之間，而不及於非契約當
    事者之原告，是以原告依法仍得請求被告負擔扶養費，應予
    敘明。本院參酌現行之綜合所得稅扶養親屬寬減額為77,000
    元，應認每名子女之每月最低基本消費支出為6,417 元（
    77,000÷12＝6,417 ，元以下四捨五入），再審酌原告從事
    早餐店工作，月薪約19,000元；被告則領有輕度慢性精神病
    患者之身心障礙手冊，目前擔任保全工作，月薪約24,000元
    ，另被告家中尚有父母（父親為○○年○○月○○日生、母親為○○
    年○○月○○日生）及其妹妹辛○○（辛○○領有重度智障之殘
    障手冊）等家庭成員，按兩造之經濟能力等分擔子女扶養義
    務，應認被告每月負擔每名子女各4 千元為適當，原告請求
    被告每月負擔每名子女各8 千元，尚屬過高，應予酌減。至
    原告請求以行政院主計處公布之「95年度平均每人每月消費
    支出」即每月16,466元為扶養費用之計算基礎一節，然衡量
    目前社會之經濟狀況及兩造之實際收入狀況，應認以此為扶
    養費之計算基礎尚嫌金額過高（按若以原告所主張每人每月
    消費支出16,466元計算，則本件原告3 人與其法定代理人一
    家四口之消費支出每月將高達65,864元，與實際情況顯不相
    符），故不予採用。
五、綜上所述，原告請求被告自起訴狀繕本送達之翌日即97年01
    月26日起，至原告3 人成年之日（原告乙○○將於○○年○○月
    ○○日成年，丁○○將於○○年○○月○○日成年，丙○○將於○○
    年○○月○○日成年）止，按月於每月五日前各給付原告乙○○
    、丁○○、丙○○扶養費各4 千元，並均由原告之法定代理
    人戊○○代為受領，為有理由，應予准許。至逾此部分之請
    求，尚屬無據，不應准許。另原告復請求依非訟事件法第12
    7 條2 項規定，為被告如遲誤一期者視為全部到期之宣告，
    惟因本件為給付扶養費之訴訟事件，並無準用前揭法律規定
    （依該條文，係於法院依民法第1055條規定為酌定、改定或
    變更子女監護權時，始有適用），故此部分請求於法無據，
    併予敘明。
六、末按，原告3 人請求被告給付扶養費，於訴訟中已到期者各
    為16,000元（4 千×4 個月＝16,000），依民事訴訟法第
    389 第1 項第2 款規定，應依職權宣告假執行；至其餘請求
    勝訴之部分，原告亦陳明願供擔保，請准宣告假執行，經核
    亦無不合，爰酌定相當擔保之金額各准許之。而被告就原告
    勝訴部分另陳明願供擔保聲請免為假執行，經核要無不合，
    爰亦酌定相當金額准許之。至於原告敗訴之部分，其等假執
    行之聲請，均失所附麗，應併予駁回之。
七、據上論結，本件原告之訴為一部有理由，一部無理由，依民
    事訴訟法第第79條、第85條第1 項、第389 條第1 項第2 款
    、第390 條第2 項、第392 條第2 項之規定，判決如主文。
中    華    民    國    97    年    5     月    23    日
                              家事法庭法  官  周玉
上列正本證明與原本無異。
如對本判決上訴，須於判決送達後20日內向本院提出上訴狀。
中    華    民    國    97    年    5     月    23    日
                                      書記官  張儷瓊


司法院資訊處製作；財團法人民間司法改革基金會備份。
